臺灣臺南地方法院民事裁定
111年度家親聲字第216號
聲  請  人  陳于鳳
代  理  人  林見軍律師
相  對  人  陳秋霞
上列當事人間聲請減輕或免除扶養義務事件，本院裁定如下：
    主      文
聲請人對相對人之扶養義務應予免除。
聲請費用由相對人負擔。　　　　
    理      由
一、本件聲請意旨略以：
（一）相對人為聲請人之母親，相對人自聲請人出生後隨即離家
      ，從未盡過扶養義務。記憶中自幼與在彰化的阿嬤同住，
      因阿嬤大部分時間要忙農務，無暇照顧，後來請住在臺中
      的姑姑照顧，並轉學至臺中就讀小學，國小二年級時再轉
      回彰化阿嬤家學區小學就讀，中間再轉至臺中學區就讀，
      最後小學六年級再轉回彰化，直到就讀高中，都是與阿嬤
      同住。遇有暑假、寒假期間，聲請人就會去彰化姑丈家工
      廠幫忙工作，賺取學費。聲請人高中畢業後，搬至彰化姑
      姑家同住，並在福興工業區上班，直至105年結婚後遷徙
      至現戶籍地。
（二）相對人自離家後，從未與親屬家人有過任何聯繫，更遑論
      有何分擔生活、求學費用之作為。聲請人年幼生活、求學
      期間所需的學費及生活費用，大都是由姑姑、姑丈、阿嬤
      一起幫忙支付負擔。
（三）據親屬家人間的敘述，聲請人僅知相對人在懷孕時有吸食
      安非他命毒品之不當行為，生下聲請人後隨即離家，棄之
      不顧，迄今從未曾聯繫，也是經向戶政事務所申調戶籍，
      才得知相對人設籍臺南，因聲請人現已婚、育有2子，為
      免日後衍生扶養義務之爭執，爰依民法第1118條之1請求
      免除聲請人對相對人之扶養義務等語。
二、經查：
（一）按受扶養權利者對負扶養義務者無正當理由未盡扶養義務
      ，且情節重大者，法院得免除其扶養義務。此觀民法第11
      18條之1第1項、第2項規定甚明。前開規定以受扶養權利
      者無正當理由對負扶養義務者未盡扶養義務，且情節重大
      為已足，不以受扶養權利者從未對扶養義務者履行扶養義
      務為限（最高法院103年度台簡抗字第73號民事裁定參照
      ）。
（二）查聲請人主張相對人為其母親之事實，有聲請人所提戶籍
      謄本在卷可稽，堪予認定。又聲請人主張相對人無正當理
      由對聲請人未盡扶養義務，且情節重大等情，業經證人即
      聲請人姑姑陳淑貞到庭證稱：聲請人係由伊與伊母親扶養
      長大，相對人從聲請人出生以後就沒有在管聲請人，來探
      望聲請人不超過10次，也沒有拿錢給伊或伊母親作為扶養
      聲請人的費用等語明確。相對人則經本院合法通知，未到
      庭陳述，亦未具狀提出任何主張或證據，堪認聲請人主張
      上情與事實相符而可採。
（三）從而，聲請人聲請免除其對相對人之扶養義務，為有理由
      ，應予准許。
三、依家事事件法第125條第2項、第104條第3項，裁定如主文。
中　　華　　民　　國　　111 　年　　9 　　月　　27　　日
                    家事法庭法　官　許嘉容
以上正本係照原本作成。　　　　　　　　　
如不服本裁定，應於送達後10日內向本院提出抗告狀，並繳納抗
告費新臺幣1,000元。
中　　華　　民　　國　　111 　年　　9 　　月　　28　　日
                            書記官  李雅涵